臺灣高雄地方法院刑事判決　　　　　　　100年度易字第414號
公　訴　人　臺灣高雄地方法院檢察署檢察官
被　　　告　陳進德
　　　　　　陳進福
上列被告因傷害案件，經檢察官提起公訴（99年度偵字第27765號）
，本院判決如下：
    主  文
陳進德共同犯強制罪，累犯，處有期徒刑柒月，扣案未具殺傷力
之空氣槍壹把、木劍壹支均沒收；又共同犯傷害罪，累犯，處有
期徒刑陸月，扣案未具殺傷力之空氣槍壹把、木劍壹支均沒收。
應執行有期徒刑壹年，扣案未具殺傷力之空氣槍壹把、木劍壹支
均沒收。
陳進福共同犯強制罪，累犯，處有期徒刑柒月，扣案未具殺傷力
之空氣槍壹把、木劍壹支均沒收；又共同犯傷害罪，累犯，處有
期徒刑陸月，扣案未具殺傷力之空氣槍壹把、木劍壹支均沒收。
應執行有期徒刑壹年，扣案未具殺傷力之空氣槍壹把、木劍壹支
均沒收。
陳進德、陳進福其餘被訴部分公訴不受理。
    事  實
一、陳進德前因違反麻醉藥品管理條例、肅清煙毒條例等案件，
    經臺灣高等法院高雄分院（下稱高雄高分院）以82年度上訴
    字第2345號判處有期徒刑5 年1 月、3 年1 月及7 月，經最
    高法院以83年度台上字第3011號駁回上訴確定；又因妨害自
    由、竊盜、違反槍砲彈藥刀械管制條例等案件，經本院以82
    年度訴字第4608號判處有期徒刑1 年2 月、10月、6 月，並
    定應執行刑為2 年4 月確定；上開各罪另經本院以83年度聲
    字第2166號定應執行刑為10年確定；復因肅清煙毒條例案件
    ，經本院以83年度訴字第3599號判處有期徒刑3 年3 月確定
    ，又因違反麻醉藥品管理條例案件，經本院以83年度易字第
    6761號判處有期徒刑8 月確定，上開數罪接續執行，於民國
    89年11月28日縮短刑期假釋出監。嗣因於假釋期間因竊盜案
    件，經本院以91年度易字第1296號判決判處有期徒刑1 年6
    月確定，與其經撤銷假釋後所應執行之殘刑7 年又9 日接續
    執行，後經依法減刑，於97年4 月4 日縮刑期滿執行完畢。
二、陳進福前因贓物案件，經本院以80年訴字第240 號判處有期
    徒刑9 月，緩刑3 年確定（緩刑部分嗣經撤銷）；又因違反
    麻醉藥品管理條例等案件，經高雄高分院以82年度上訴字第
    2570號分別判處有期徒刑5 年2 月、7 月，並定應執行刑為
    5 年6 月確定，上開2 案接續執行，於84年12月22日縮短刑
    期假釋出監。嗣於假釋期間內另因違反麻醉藥品管理條例案
    件，經本院以85年訴字第2660號判處有期徒刑8 月確定；又
    因違反麻醉藥品管理條例、槍砲彈藥刀械管制條例等案件，
    經高雄高分院以88年上訴字第240 號判決判處有期徒刑5 年
    6 月、1 年，並定應執行刑6 年確定；再因違反麻醉藥品管
    理條例案件，經高雄高分院以86年度上易字第2621號判處有
    期徒刑7 月確定；又因贓物案件，經本院以86年度易字第16
    號判處有期徒刑6 月，由臺灣高等法院高雄分院以87年度上
    易字第715 號駁回上訴確定；另因偽造文書案件，經本院以
    87 年 易字第4211號判處有期徒刑3 月確定，上揭數罪與前
    經撤銷假釋所應執行之殘刑3 年3 月又4 日接續執行，嗣經
    依法減刑，於92年6 月11日縮短刑期假釋出監並付保護管束
    ，於96年10月12日因保護管束期滿未經撤銷假釋而視為執行
    完畢。
三、陳進德與陳進福為兄弟關係，因陳進德與邱淑珍有感情及金
    錢糾紛，欲前往討債，為得知邱淑珍之住處，竟共同基於使
    人行無義務之事之犯意聯絡，於民國99年1 月31日上午10時
    許（起訴書誤載為9 時30分許）陳進德先撥打0000000000號
    行動電話欲聯絡邱淑珍，因係由邱淑珍同居人之父楊新枝接
    聽，故騎乘車號為XJF-770 號重型機車搭載陳進福前往楊新
    枝位於高雄市鳳山區○○○路與凱旋路口之攤位，由一人持
    空氣槍抵住楊新枝脖子、另一人持木劍作勢毆打並勒住楊新
    枝之強暴、脅迫方式，強使楊新枝坐於渠2 人間，由陳進德
    騎乘上開機車，共同前往尋找邱淑珍，致楊新枝受有左下巴
    鈍傷及左胸壁擦傷之傷害，嗣於同日上午10時後（起訴書誤
    載為9 時50分許）抵達高雄市○○區○○路156 之1 號邱淑
    珍住處時，適邱淑珍返家，陳進德、陳進福復基於傷害他人
    身體之犯意聯絡，陳進德持空氣槍，陳進福持木劍，並均另
    以拳頭，加以腳踹踢之方式毆打邱淑珍（檢察官誤載陳進德
    持木劍，並漏載以腳踢之方式），致邱淑珍受有左肩、左上
    臂、左前臂挫傷之傷害。嗣楊新枝、邱淑珍報警處理，始循
    線查知上情，並扣得未具殺傷力之空氣槍1 把、木劍1 支。
四、案經楊新枝、邱淑珍訴由高雄市政府警察局鳳山分局移請臺
    灣高雄地方法院檢察署檢察官偵查起訴。
    理  由
壹、有罪部分
一、按被告以外之人於審判外之陳述，雖不符刑事訴訟法第159
    條之1 至第159 條之4 之規定，而經當事人於審判程序同意
    作為證據，法院審酌該言詞陳述或書面陳述作成時之情況，
    認為適當者，亦得為證據。當事人、代理人或辯護人於法院
    調查證據時，知有第159 條第1 項不得為證據之情形，而未
    於言詞辯論終結前聲明異議者，視為有前項之同意，同法第
    159 條之5 第1 、2 項分別定有明文。本判決所引用之傳聞
    證據，當事人迄未於本案言詞辯論終結前聲明異議，依前開
    法條之規定，視為當事人已同意援引作為證據，且經本院審
    酌該等言詞陳述或書面陳述作成時之情況及證據取得過程等
    節，認為適當，可以作為認定事實之依據。
二、訊據被告陳進德固坦承與被告陳進福攜帶之空氣槍前往找尋
    楊新枝後，又於上開時、地毆打邱淑珍，致邱淑珍受有上開
    傷害之事實，惟矢口否認有何妨害自由之犯行，辯稱：伊僅
    帶空氣槍去找楊新枝，並無持木劍或空氣槍強制楊新枝，只
    是單純請楊新枝帶我們前往找邱淑珍，且無持空氣槍毆打邱
    淑珍云云；被告陳進福則矢口否認有何妨害自由及傷害之犯
    行，辯稱：伊乃係怕陳進德衝動，故陪同前往勸架云云。經
    查：
  (一)被告陳進德於99年1 月31日上午10時許，為索討邱淑珍積欠
    之債務，攜帶空氣槍1 把、木劍1 支，先撥打門號為000000
    000 號行動電話欲聯絡邱淑珍，詎為邱淑珍同居人之父楊新
    枝所接聽，故騎乘上開機車搭載被告陳進福前往楊新枝位於
    高雄市鳳山區○○○路與凱旋路口之攤位，向楊新枝詢問邱
    淑貞之住處，復由被告陳進德騎乘上開機車搭載楊新枝、陳
    進福（楊新枝坐於中間）前往與邱淑珍共同之住處乙節，業
    經被告陳進德、陳進福於警詢、偵訊中供陳在卷（見偵卷第
    26、133 、134 、139 、本院卷第120 頁），核與證人楊新
    枝於警詢、偵查及本院審理中所證（見他字卷第5 反頁，本
    院卷第37頁）相符，另有0000000000號行動電話通聯調閱查
    詢單所示於99年1 月31日9 時55分、10時01分與被告陳進德
    所持用之0000000000號行動電話之通聯紀錄在卷可佐（見偵
    卷54 至56 頁），應堪認定，檢察官認被告2 人係於同日9
    時30分許至楊新枝之攤位，有所違誤，應予更正。
  (二)又被告陳進德、陳進福係一人手持空氣槍抵住楊新枝脖子、
    另一人持木劍作勢毆打並勒住楊新枝之強暴、脅迫方式，強
    使楊新枝坐於渠2 人間，由被告陳進德騎乘共乘上開機車帶
    領往找尋邱淑珍之事實，業經被告2 人供陳：是陳進德騎乘
    上開機車，陳進福坐於楊新枝後，由楊新枝帶同前往邱淑珍
    住處等語在卷（見他字卷第24、27頁），復經證人楊新枝迭
    於警詢、偵查及本院審理中證稱：當初是一人持槍抵住我背
    部，另一人持扣案之木劍，作勢要打我，又勒住我脖子，拿
    槍押著我去找邱淑珍，我的脖子因而破皮等語（見他字卷第
    5 反、7 頁，偵卷第129 頁，本院卷第37、38頁），另有國
    軍高雄總醫院附設民眾診療服務處診斷書1 紙（見他字卷第
    39頁）在卷可佐，並有空氣槍1 把、木劍1 支扣案可稽，堪
    予認定。被告雖辯稱，渠等沒有帶木劍，也無拿出空氣槍，
    係楊新枝自願帶往邱淑珍住處云云，然被告2 人與楊新枝素
    不相識，也無任何關係，時楊新枝正於該處擺攤之事實，業
    據被告供陳在卷（見他卷第23、26頁），則楊新枝於與被告
    無任何干係之情況下，竟無視可能萌生之財產損失，棄所擺
    設之攤位於不顧，單因陌生人之要求即以共乘機車「三貼」
    之危險方式，親自帶領渠等前往邱淑珍住處，已難置信；況
    如被告並無持用任何物品強制楊新枝，楊新枝豈能明確指述
    其係受被告2 人分持空氣槍、木劍為工具，並以手勒等之方
    式強制，而該情節與被告攜帶到場之扣案物品及其所受之傷
    勢相吻合，足徵被告2 人係分持空氣槍、木劍等方式，強制
    楊新枝前往無訛，被告所辯，應乃臨訟卸責之詞，殊難採信
    。末證人楊新枝雖於本院審理中證稱：無法分辨係何人持槍
    、何人持木劍及勒住我脖子等語（見本院卷第38頁），惟本
    院酌以被告2 人為雙胞胎，長相相近，有口卡片及照片3 紙
    （見他字卷第17至22頁）在卷足稽，證人楊新枝與2 人並不
    相識，於被脅迫之驚恐情況下，實無得強令其分辨係何人為
    持槍或持木劍等行為，矧被告2 人既各以持空氣槍、及持木
    劍並以手勒住楊新枝等方式共同強制楊新枝，故縱無法認定
    該行為究屬何人，亦無礙被告2 人共同強制楊新枝犯行之認
    定。
  (三)又被告2 人與楊新枝抵達上開邱淑珍住處後，適逢邱淑珍返
    家，陳進德持空氣槍，陳進福持木劍，並均以拳頭、腳踹之
    方式，共同毆打邱淑珍之事實，除據被告陳進德供陳：我有
    毆打邱淑珍，我弟弟也有動手，我是拿槍、陳進福係拿木劍
    等語（見偵字卷第134 、135 頁）在卷，並經證人即告訴人
    邱淑珍證稱：陳進德持槍、陳進福持木劍打我，並以拳頭、
    腳踹我等語（見他字卷第12頁，偵卷第124 頁，本院卷第41
    頁）；證人楊新枝證稱：伊到家後，邱淑珍剛好回來，被告
    2 人就打邱淑珍，我就趁機離開等語（見警卷第6 、7 頁，
    偵卷第129 頁，本院卷第38頁），並有空氣槍1 把、木劍1
    枝扣案可佐。又告訴人邱淑珍因遭被告2 人共同毆打，致受
    有左肩、左上臂、左前臂挫傷之傷害，有國軍高雄總醫院附
    設民眾診療服務處診斷書附卷可稽（見他字卷第40頁）。
  (四)被告陳進福雖辯稱：伊僅陪同陳進德前往該處，並無出手毆
    打邱淑珍，是前往勸架云云。然證人邱淑珍已於偵訊及本院
    審理中明確證稱：伊當時先被陳進德打，陳進福本來在旁邊
    ，後來也持木劍打我及踹我，並無勸架等語（見他字卷第12
    頁，本院卷第41頁），核與前開證人即被告陳進德供陳：我
    拿槍，陳進福拿木劍也有打等語相符，另參以被告2 人均供
    陳扣案之木劍為被告陳進福所有，而經本院當庭勘驗之結果
    ，該木劍長度94公分（見本院卷第125 頁），並無法藏置於
    機車置物箱內，顯見攜帶該木劍前往尋找邱淑珍應為被告陳
    進福所明知且為允諾，如被告陳進福純係陪同前往向邱淑珍
    索勸架，自無需預先備妥其所有之木劍，況其自承陳進德因
    向其借款後，復行借款予邱淑珍始積欠其債務無法清償（見
    本院卷第120 頁），故被告陳進福之債權是否得以清償，與
    邱淑珍所積欠陳進德之債務，緊密相關，且證人即被告陳進
    德亦證稱：邱淑珍未還款，被告陳進福很生氣等語（見本院
    卷第122 反頁），益見被告陳進福係為討債始一同前往尋找
    邱淑珍，非其所辯稱僅單純為勸架方伴同陳進德向邱淑珍索
    討債務；另酌以被告陳進福為討債不惜與被告陳進德分別持
    空氣槍、木劍之強暴脅迫方式，強制證人楊新枝坐上機車帶
    往尋找邱淑珍乙節業如前述，足顯告訴人邱淑珍上開指訴應
    屬可信，而並非刻意設詞誣陷，核與事實相符，堪予採憑，
    是被告陳進福前開所辯，純係事後畏罪卸責之詞，難以採信
    。另起訴書認被告陳進德係持用木劍毆打邱淑珍，應有誤會
    ，併予更正。
  (四)至證人即共同被告陳進德雖於本院審理中證稱：當日只有伊
    一人出手打邱淑珍，當天是我要陳進福跟我去，他要勸架云
    云，惟證人邱淑珍已就被告2 人毆打時以徒手或拿槍、木劍
    之方式證述明確，均詳如前述，又證人即共同被告陳進德前
    已於偵查中證稱：陳進福也有動手，邱淑珍用三字經罵我長
    輩，我弟弟才動手等語，是其證述前後不一，難以遽採；矧
    被告陳進德係為向邱淑珍索討債務，竟事先邀同被告陳進福
    前往「勸架」，亦與常情有悖，並參以證人即共同被告陳進
    德於本院審理中另證稱：（問：如何得確定被告陳進福當天
    沒有動手）邱淑珍是我前女友等語（見本院卷第122 反頁）
    ，規避回答此問題，均足見證人即被告陳進德於本院中所述
    ，係礙於與被告陳進福之兄弟情誼及其等在庭應訊之壓力而
    為迴護之詞，委無可採。
  (五)至被告陳進德、陳進福辯稱：渠等與楊新枝至邱淑珍住處後
    ，沒看到邱淑珍，所以先去找邱淑珍之父邱慶隆，陳進德以
    空氣槍射擊邱慶隆後（邱慶隆部分詳如不受理部分說明），
    槍被搶走後，方返回邱淑珍住處毆打邱淑珍云云。然被告2
    人與楊新枝一同抵達邱淑珍住處後，適逢邱淑珍返家乙節，
    業經證人楊新枝證述綦詳，業如前述，核與被告陳進德於警
    詢時亦供陳：我打邱淑珍的時間是99年1 月31日上午9 點多
    ，是同日上午11點多跑去邱慶隆家裡等語之先後順序相符（
    見他字卷第134 頁），故被告應係先毆打邱淑珍後方再前往
    邱慶隆住處，應足認定。又邱淑珍雖於偵訊時證稱：沒有看
    到槍，應拿刀子等語（見偵卷第124 頁），然其至本院審理
    中明確指證曾見聞被告陳進德持用槍枝，核與其餘警詢所證
    相符，是其偵查中所述，應僅一時口誤，難以作對被告有利
    之認定。又核邱淑珍所受傷勢並無利刃所造成之撕裂或切割
    型傷口，且被告均否認渠等曾攜帶刀械，故難以邱淑珍所述
    ，認定被告陳進德曾持用刀械毆打邱淑珍。末被告2 人既於
    99 年1月31日10時許方強制楊新枝帶同前往找尋邱淑珍，故
    起訴書認被告2 人毆打邱淑珍之時間係於同日9 時50分許，
    容有誤會，應予更正。
  (六)綜上，本案事證明確，被告2 人上開共同強制、傷害之犯行
    ，均堪認定，應依法論科。
三、核被告陳進德、陳進福所為，均係犯刑法第304 條第1 項強
    制罪、刑法第277 條第1 項傷害罪。被告就上開2 罪間，均
    有犯意聯絡及行為分擔，應均論以共同正犯。又被告2 人所
    犯前開2 罪間，犯意有別，時間及行為互殊，應予分論併罰
    。被告2 人強制楊新枝之行為雖致楊新枝受有左下巴鈍傷及
    左胸壁擦傷之傷害，惟按刑法第304 條第1 項之強制罪，原
    以強暴、脅迫為構成要件，其因而致普通傷害，乃強暴、脅
    迫當然之結果，除另有傷害故意外，仍祇成立該條項之罪，
    無同法第277 條第1 項之適用，最高法院第30年上字第3701
    號判例可資參照，查被告2 人係為迫使楊新枝帶同前往找尋
    邱淑珍故方以槍抵住，或手勒住楊新枝脖子，致楊新枝受有
    前揭傷害，顯見該等傷害乃被告以強暴、脅迫強制楊新枝之
    當然結果，依前開判例之意旨，自不得另以傷害罪相繩，起
    訴書認被告2 人強制致楊新枝受有前揭傷害，應另論以刑法
    第277 條第1 項之傷害罪，容有誤會，併予敘明。末被告2
    人有如事實欄所載之前案科刑及執行完畢紀錄，有卷附臺灣
    高等法院被告前案紀錄表可按，渠等受有期徒刑之執行完畢
    後，5 年以內故意再犯有期徒刑以上之本罪，均為累犯，應
    分別依刑法第47條第1 項之規定加重其刑。
四、爰審酌被告2 人有事實欄所載之前科，歷經多次自由刑之矯
    治，仍未能深自悔悟，滌清前惡，竟僅因被告陳進德與邱淑
    珍有感情及金錢糾紛，心生不滿，不思以正當程序催討債務
    ，竟共同公然於人車來往之路旁以強暴、脅迫之方式，迫使
    與其並無干係，年逾75歲之年邁老人楊新枝帶同尋找邱淑珍
    ，並持物毆打被害人邱淑珍，致被害人受有前開傷害，被告
    陳進德事後僅坦認部分犯行，被告陳進福則否認犯行，飾詞
    矯飾，且未賠償被害人所受之損害，犯後態度非佳；惟考量
    被害人邱淑珍所受之傷勢非重等一切情狀，分別量處如主文
    所示之刑，並定其應執行刑，以資懲儆。
五、扣案之空氣槍1 把、木劍1 支分別為被告陳進德、陳進福所
    有，業據被告自承在卷（見他字卷第25頁、本院卷第123 、
    125 頁），並為供被告2 人共同犯強制及傷害罪所用之物，
    ，且該空氣槍經送驗結果，不具有殺傷力，此有內政部警政
    署刑事警察局100 年5 月9 日刑鑑字第1000060568號鑑定書
    在卷可參（見本院卷第93頁），故均應依刑法第38條第1 項
    第2 款及共犯連帶負責原則，各在被告陳進德、陳進福罪名
    下宣告沒收。
貳、不受理部分：
一、公訴意旨另以：被告陳進德因前與邱淑珍交往時，受邱淑珍
    之父邱慶隆攔阻，心生不滿，復與被告陳進福基於侵入住宅
    及傷害之犯意聯絡，於99年1 月31日上午11時許，共同騎乘
    車號為XJF- 770號重型機車，前往高雄市○○區○○路106
    號邱慶隆之住處，未經邱慶隆之同意，即衝入邱慶隆之住宅
    內，並以拳頭、木劍毆打邱慶隆，致邱慶隆受有右臉擦傷、
    左手瘀傷之傷害，因認被告陳進德、陳進福另涉有刑法第
    277 條第1 項、第306 條之傷害及侵入住宅罪嫌。
二、按撤回告訴之人，不得再行告訴；告訴或請求乃論之罪，未
    經告訴請求或其告訴、請求經撤回或已逾告訴期間者，應諭
    知不受理判決，刑事訴訟法第238 條第2 項、第303 條第3
    款定有明文。
三、經查，告訴人邱慶隆雖於99年2 月10日、99年4 月8 日警詢
    時，向偵查機關對於被告陳進德、陳進福曾提出傷害及侵入
    住宅之告訴，然於99年9 月17日偵查中已口頭並簽名表示撤
    回告訴，此有警詢筆錄及偵查筆錄在卷可佐（見警卷第14、
    16頁，偵卷第122 頁），復經本院當庭勘驗偵訊光碟，告訴
    人邱慶隆明確表明「不告了」，且檢察官亦已告知其撤回告
    訴之效果，其仍簽名撤回告訴，本院勘驗筆錄各1 紙在卷可
    稽（見本院卷第123 反頁），則告訴人邱慶隆於99年9 月17
    日業已撤回告訴，殆可認定。告訴人邱慶隆雖於99年11月17
    日偵訊中另表示要提出傷害告訴，然依前開法條之意旨，難
    認其撤回後再行提出之告訴為合法。
四、本件被告2 人因對告訴人邱慶隆傷害、侵入住宅案件，經檢
    察官提起公訴，認被告2 人係犯刑法第277 條第1 項、306
    條之傷害罪及侵入住宅罪，依同法第287 條前段、308 條第
    1 項之規定，均須告訴乃論。茲據告訴人邱慶隆於偵查中，
    聲請撤回其告訴已如前述，揆諸前開說明，應諭知不受理判
    決。至被告所聲請傳訊告訴人邱慶隆之子「肉圓」以證明陳
    進福並無毆打邱慶隆乙節，然未提出確切年籍資料供本院參
    佐，且因告訴人邱慶隆業已撤回告訴經本院認定應為不受理
    判決，自無傳訊之必要，併此敘明。
據上論斷，應依刑事訴訟法第299 條第1 項前段、第303 條第3
款、刑法第28條、第304 條第1 項、第277 條第1 項、第47條第
1 項、第51條第5 款、第38條第1 項第2 款，刑法施行法第1條
之1 ，判決如主文。
本案經檢察官鄭靜筠到庭執行職務。
中    華    民    國   100    年    6     月    17    日
                  刑事第十一庭  法  官  鄭  瑋
以上正本證明與原本無異。
如不服本判決，應於判決送達後10日內，向本院提出上訴狀。
中    華    民    國   100    年    6     月    20    日
                                書記官  蔡佩珊
附錄論罪科刑法條：
中華民國刑法第304條
（強制罪）
以強暴、脅迫使人行無義務之事或妨害人行使權利者，處 3 年
以下有期徒刑、拘役或 3 百元以下罰金。
前項之未遂犯罰之。
中華民國刑法第277條
（普通傷害罪）
傷害人之身體或健康者，處 3 年以下有期徒刑、拘役或 1 千元
以下罰金。
犯前項之罪因而致人於死者，處無期徒刑或 7 年以上有期徒刑
；致重傷者，處 3 年以上 10 年以下有期徒刑。